【裁判字號】    99,交聲,805
【裁判日期】    990302
【裁判案由】    聲明異議
【裁判全文】
臺灣臺中地方法院交通事件裁定         99年度交聲字第805號
原處分機關  交通部公路總局臺中區監理所
異  議  人
即受處分人  甲○○
上列受處分人因違反道路交通管理處罰條例案件，對於交通部公
路總局臺中區監理所民國99年1 月26日所為之處分（原處分案號
：中監違字第裁60-U00000000號裁決書），聲明異議，本院裁定
如下：
    主  文
異議駁回。
    理  由
一、原處分意旨略以：異議人即受處分人甲○○（下稱受處分人
    ）駕駛車牌號碼7E-0176 號自用一般小客車，於民國98年 5
    月14日11時37分許，在臺中市○○街○○道處，因「警鈴，
    號誌已顯示，遮斷桿已開始放下，仍闖越平交道（時速21公
    里）」之違規，經內政部警政署鐵路警察局第一警務段臺中
    分駐所以鐵警行字第U00000000 號舉發違反道路交通管理事
    件通知單逕行舉發。嗣受處分人未應到案期限內到案，且經
    原舉發單位函復受處分人違規屬實，原處分機關遂於99年 1
    月26日以中監違字第裁60-U00000000號裁決書，依道路交通
    管理處罰條例第54條第1 款規定，裁處受處分人罰鍰新臺幣
    （下同）12,000元，並依同條例第63條記違規點數3 點，施
    以道安講習，逾期則依裁決書處罰主文規定裁處，於法並無
    不合等語。
二、聲明異議意旨略以：伊先因昌明巷的紅燈而停下，等候兩班
    火車經過後，平交道之柵欄舉起，此時昌明巷亮綠燈，伊從
    昌明巷的紅綠燈開到大慶平交道之間大約20公尺，到達平交
    道時，平交道警鈴又響起，當時伊的速度與位置，均不允許
    停下，便加速通過平交道。前一般火車才剛過不久，既然後
    一般火車隨後就來，為什麼要舉起柵欄，在短暫的舉降之間
    ，加深交通訊息的複雜度，鐵路局應檢討改進鐵路交通管理
    ，如進一步研究平交道柵欄起降的時間差，或者在昌明巷的
    紅綠燈前加強警示，為此提出本件聲明異議，並請求撤銷原
    處分等語。
三、按汽車駕駛人，駕車在鐵路平交道有遮斷器開始放下，或警
    鈴已響、閃光號誌已顯示，仍強行闖越者，處新臺幣 6,000
    元以上12,000元以下罰鍰，並記違規點數3 點，道路交通管
    理處罰條例第54條第1 款、第63條第1 項第3 款定有明文。
    又汽車行駛中，駕駛人看到鐵路平交道標誌或標線後，應即
    將速度減低至時速15公里以下，接近平交道時，該鐵路平交
    道設有遮斷器者，如遮斷器已放下時，應即暫停，俟遮斷器
    開放後，始得通過；如設有警鈴及閃光號誌者，警鈴已響，
    閃光號誌已顯示，駕駛人應暫停俟火車通過後，看、聽鐵路
    兩方確無火車駛來，始得通過，道路交通安全規則第104 條
    第1 項本文、第1 款、第2 款亦有明文。
四、經查：
  (一)本件受處分人於98年5 月14日11時37分許，駕駛車牌號碼7E
    -0176 號自用一般小客車，行經臺中市○○街○路平交道，
    該鐵路平交道設有遮斷器、警鈴及閃光號誌，且其時警鈴已
    響，閃光號誌已顯示，受處分人竟未依前開規定暫停並待火
    車通過，而違規闖越該平交道，經設於該處之微電腦自動照
    相器拍照，並經內政部警政署鐵路警察局第一警務段依道路
    交通管理處罰條例第54條第1 款規定，於98年5 月30日以鐵
    警行字第U00000000 號舉發違反道路交通管理事件通知單逕
    行舉發，嗣經交通部公路總局臺中區監理所於99年1 月26日
    以中監違字第裁60-U00000000號裁決書裁處等情，有上開內
    政部警政署鐵路警察局舉發違反道路交通管理事件通知單（
    含逕行舉發照片2 張）、交通部公路總局臺中區○○○○○
    道路交通管理事件裁決書各1 紙在卷可參。
  (二)自動遮斷機依下列規定調整：1.遮斷機之關閉動作，應在警
    報動作開始後，6 秒至8 秒啟動。2.遮斷機之關閉動作時間
    ，應在6 秒至10秒以內，開放時間應在12秒以內。臺灣鐵路
    管理局號誌裝置養護檢查作業程序第291 條亦有規定，且有
    內政部警政署鐵路警察局第一警務段99年1 月5 日鐵一警行
    字第0990000091號函在卷可參，揆諸上開所示，足見平交道
    警鈴響起，閃光號誌顯示後約6 秒至8 秒，遮斷器始行放下
    甚明。惟觀諸卷附舉發照片2 張，分別係上揭時、地受處分
    人駕駛上開自用一般小客車於遮斷器啟動後3.5 秒、4.5 秒
    所拍攝，依該照片所示，受處分人係於遮斷器啟動後3.5 秒
    ，越過該路段平交道前方之停止線，嗣於遮斷器啟動後4.5
    秒時，仍以時速21公里闖越鐵路平交道，此有內政部警政署
    鐵路警察局第一警務段上揭函所附之違規舉證照片2 張可稽
    。復參諸前開所述，遮斷器啟動後3.5 秒，係警鈴響起、閃
    光號誌後約6 至8 秒，足認受處分人於通過平交道前，應有
    充分時間辨認警鈴響起、閃光號誌顯示，其猶仍執意前行通
    過該平交道，顯已違反道路交通管理處罰條例第54條第1 款
    之「警鈴已響閃光號誌已顯示，闖平交道」規定甚明。
  (三)至受處分人稱因當時2 次遮斷器放下時間間隔過短，致其不
    及反應等語。惟本件原處分機關據以處罰之違規事實，係以
    「警鈴已響閃光號誌已顯示，闖平交道」，並未及於「遮斷
    器開始放下，仍強行闖越」部分，此有上開裁決書附卷可參
    ；且依前揭自動遮斷機之時間調整以觀，倘某輛火車通行後
    ，遮斷器已升起，復有其他火車欲通行該平交道時，亦會再
    依前揭程序，先由警鈴響起、閃光號誌顯示6 秒至8 秒後，
    遮斷器始會再行放下，而非直接放下遮斷器；另本件受處分
    人駕駛上開自用一般小客車係於遮斷器啟動後3.5 秒越過該
    路段平交道前方之停止線，嗣於遮斷器啟動後4.5 秒時，仍
    以時速21公里闖越鐵路平交道，則受處分人於通過平交道前
    ，顯然有充分時間辨認警鈴響起、閃光號誌顯示，既如前述
    ；且查，汽車駕駛人駕車在鐵路平交道，不得臨時停車，道
    路交通管理處罰條例第54條第3 款有明文規定，該規定意旨
    在於使鐵路平交道保持淨空，以免來往人車或鐵路運輸之人
    員、乘客發生危險，故駕車經過平交道附近時，即應判斷前
    方車輛流量大小、與平交道之距離等，以綜合衡量本身車速
    是否應降低，避免本身車輛因前方車輛回堵而發生在鐵路平
    交道上動彈不得，致必須為臨時停車之狀況，是駕駛人應保
    持較高警覺，如無確實把握可通過平交道，即應先將車輛減
    速甚至暫停於平交道停止線前，待前方車輛空出之間隔，已
    足容納本身車體通過時，方可前行。而觀諸上開採證照片，
    受處分人駕駛之自用一般小客車與前方車輛仍有相當距離，
    該路段並無擁塞之情形，且後方亦無其他車輛夾及之情，堪
    認該路段之車流，尚屬順暢，益徵受處分人應有足夠空間得
    謹慎判斷；輔以自警鈴響起、閃光號誌顯示後6 秒至8 秒，
    遮斷器始行放下，受處分人於見警鈴響起時，即應減速準備
    停車，俟火車通過後再行通過。故不論從受處分人當時之空
    間、時間以觀，均得從容判斷，詎受處分人竟仍違反上開規
    定，於平交道警鈴響起、閃光號誌顯示後，仍駕車超越上述
    平交道之停止線，甚進而繼續行駛闖越平交道，是受處分人
    所執上開辯詞，顯係卸責之詞，委無足採。
五、綜上所述，本件受處分人於上揭時、地闖越平交道之違規行
    為事證明確，原處分機關依道路交通管理處罰條例第54條第
    1 款、第63條第1 項第3 款規定裁處罰鍰12,000元，並記違
    規點數3 點，施以道安講習，核無違誤。本件受處分人之異
    議為無理由，應予駁回。
據上論斷，應依道路交通管理處罰條例第87條第2 項，道路交通
案件處理辦法第19條，裁定如主文。
中    華    民    國    99    年    3     月    2     日
                  交通法庭   法  官  簡婉倫
以上正本證明與原本無異。
如不服本裁定，應於裁定送達後 5日內向本院提出抗告狀（須附
繕本）。
                             書記官  許千士
中    華    民    國    99    年    3     月    2     日

司法院資訊處製作；財團法人民間司法改革基金會備份。
